【裁判字號】    92,訴,677
【裁判日期】    921009
【裁判案由】    營業稅
【裁判全文】
高雄高等行政法院判決                              九十二年度訴字第六七七號
                              .
    原      告  鴻懋科技股份有限公司
    代  表  人  甲○○  董事長.
    訴訟代理人  邱鑄山  會計師
    被      告  財政部臺灣省南區國稅局
    代  表  人  朱正雄  局長
    訴訟代理人  乙○○
右當事人間因營業稅事件，原告不服財政部中華民國九十二年四月十六日台財訴字第
○九一○○三七五七三號訴願決定，提起行政訴訟。本院判決如左：
    主  文
原告之訴駁回。
訴訟費用由原告負擔。
    事  實
一、事實概要：
緣原告因於民國（下同）八十七年十一月至十二月間購進電腦及周邊設備，涉嫌取得
非實際交易對象之禎隆有限公司（下稱禎隆公司）所開立之統一發票，金額合計新臺
幣（下同）四百七十五萬六千六百元，充作進項憑證並申報扣抵銷項稅額二十三萬七
千八百三十元，經臺北市稅捐稽徵處通報原處分機關高雄縣稅捐稽徵處查明屬實，乃
認原告違反行為時營業稅法（九十年七月九日修正為加值型及非加值型營業稅法）第
十九條第一項第一款規定，而核定補徵原告已申報扣抵之進項稅額二十三萬七千八百
三十元。原告不服，申經復查未獲變更，提起訴願亦遭決定駁回，乃提起本件行政訴
訟（關於原告未依法取得憑證，經原處分機關依稅捐稽徵法第四十四條規定，按查明
認定之進貨總額四百七十五萬六千六百元處以百分之五罰鍰二十三萬七千八百三十元
部分，因原告此部分復查之申請業已逾期，本院乃另以裁定駁回之）。
二、兩造聲明：
（一）原告聲明求為判決：訴願決定及原處分均撤銷。
（二）被告聲明求為判決：駁回原告之訴。
三、兩造之爭點：
甲、原告主張之理由：
（一）原告於八十七年十一月至十二月間向禎隆公司購進電腦及周邊設備，金額計四
      百七十五萬六千六百元，進項稅額計二十三萬七千八百三十元，案經臺北市稅
      捐稽徵處通報原處分機關高雄縣稅捐稽徵處約談原告，時該案已進入司法程序
      ，惟在高雄縣稅捐稽徵處承辦員勸誘下，原告乃承認有違章事實，並繳清罰鍰
      二十三萬七千八百三十元。然臺灣臺北地方法院檢察署八十九年度偵字第一三
      二三一號檢察官不起訴處分書，則指陳原告並未有何違反稅捐稽徵法犯行，原
      告既無犯行事實，原處分之認定即有違誤。
（二）被告辯稱法院判決對行政機關不具約束力，並以原告違反行為時營業稅第十九
      條規定涉嫌取得非實際交易對象所開立之統一發票為由，再次向原告追索本稅
      二十三萬七千八百三十元，並加計利息二千九百五十五元（該項稅款已於九十
      一年五月三日繳清），其違反之證據何在？又關於原告向禎隆公司進貨部分，
      原告業經提示實際交易對象禎隆公司之送貨單及交貨付現之簽收貨款收據為證
      明；而被告既堅稱交易對象不實，則被告即應舉證原告之實際交易對象；因八
      十七年間，電子材料產業為賣方市場，中游之加工裝配業為利迅速取得材料，
      裝配交貨，以免遭受鉅額違約交貨罰款，因此現貨交易乃應運而生，一手交貨
      ，一手付現。而禎隆公司係因事後於八十八、九年間未依法納稅，才被依違反
      稅捐稽徵法移送偵查，故而，被告自不能以禎隆公司事後違法，即推斷原告所
      有取自該公司之進項憑證均屬非實際交易對象所開立之憑證；況依據最高行政
      法院九十年度判字第二五八一號判決，除非被告能舉證說明原告係虛報進項稅
      額，否則依據上述台灣臺北地方法院檢察署之不起訴處分書，自無再補徵原告
      營業稅之理。
（三）查會計處理，重在健全的會計處理流程與嚴謹的內部控制，倘會計制度或內控
      不健全，或採用擴大書面審核方式申報之中小企業，無論是否現貨交易，均貸
      記現金。而會計制度健全且內控嚴謹的企業，通常採取「管帳不管錢（或物）
      ，管錢（或物）不管帳。」的職能分工制。進貨時，貨物實體流程與付款流程
      是分開處理的。在物流系統上，倉庫管理人員根據送貨單進行驗收作業，驗收
      完成後，再將送貨單或驗收單送交會計人員作帳，借記進貨，貸記應付帳款。
      而請付款流程則於驗收完成後，由請購或採購部門根據進貨憑證（即統一發票
      ）請款，經出納處理付款方式（即付現或開票據付款），然後再轉交會計人員
      入帳，沖銷借記應付帳款，貸記現金（現貨交易）或其他科目，原告之會計處
      理方式，即採後者。加以電子類產品，需經組裝測試才能確認貨品品質，因此
      即令是現貨交易，通常均言明測試通過才付現，故有時並非交貨當天即付款。
      碰到期末時，對於尚未付款進貨，其應付帳款應掛留帳上，等實際付款日再予
      沖銷。故被告以原告所提示之日記簿關於系爭進貨係載為應付帳款，即推定帳
      載與原告主張之現貨交易相互矛盾，實有誤會。
乙、被告主張之理由：
（一）查臺灣臺北地方法院檢察署八十九年度偵字第一三二三一號檢察官不起訴處分
      書所載：「二、．．．訊據被告賴村義、甲○○、曾溪義、周枝茂及張秀禎均
      堅決否認有何逃漏稅捐犯行，同辯稱：伊等均係與乙位自稱禎隆公司之許先生
      或許世華，作實際交易購買貨物，方取得禎隆公司之發票，並無逃漏稅捐等語
      。經查：．．．是被告等人辯稱係向禎隆公司之許先生或許世華購買貨物乙節
      ，應屬有據。．．．另段崇仁之調查筆錄，亦僅供述禎隆公司並未出售貨物予
      被告五人，尚不能證明許世華並未出售貨物予被告五人。」原告進貨取得系爭
      統一發票，原處分機關認定雖有進貨事實惟實際銷貨人非禎隆公司，核與前開
      檢察官認定事實並無相左，依上開事證，更證明禎隆公司並未銷貨予原告之事
      實。
（二）次查原告主張上開交易係向自稱禎隆公司許君進貨，為取得現金折扣而支付現
      金，並提供付款簽收單為證，惟查原告日記帳確係以應付帳款入帳，帳證不一
      ，顯不符誠信原則，再者，原告委託邱鑄山會計師至原處分機關說明：「原告
      與禎隆公司交易之現金，係從銀行帳戶提領。」經向金融機構富邦銀行及世華
      銀行調查原告八十七年十一月一日至十二月三十一日違章期間之銀行帳戶存提
      情形，其交易日期及相近之日期並無提領或轉帳金額相符合之情形。另查原告
      銀行帳戶提領之金額有小至四萬元之情形，而系爭交易每筆金額有三十萬至六
      十萬元不等，卻未經由銀行帳戶提領，實顯異於常情，乃認定原告雖有進貨，
      顯係向他人進貨，卻取得非實際交易對象禎隆公司所開立之統一發票之事實甚
      明。故依改制前行政法院八十七年七月份庭長評事聯席會議決議，原處分機關
      依據行為時營業稅法第十九條第一項第一款規定，就原告取得非實際交易人所
      開立之不得扣抵憑證扣抵銷項稅額部分，核定補徵營業稅二十三萬七千八百三
      十元，並無不合。
（三）再按「刑事判決雖以為原告未參與．．．之行為，而諭知原告無罪，但其見解
      並不能拘束行政機關所為之處分。」「刑事判決與行政處分，原可各自認定事
      實。」有改制前行政法院四十六年判字第八號判例及五十五年判字第二號判例
      可參，故原告以不起訴處分書爭執原處分係屬違法，實不足採。
    理  由
一、按營業稅自八十八年七月一日改為國稅後，本應由財政部各地區國稅局負責稽徵
    ，惟因各地區國稅局鑒於組織架構、辦公廳舍等相關問題，原經行政院依稅捐稽
    徵法第三條規定，核定委託各直轄市、縣（市）政府所屬稅捐稽徵處代徵；嗣行
    政院復以八十九年六月十六日台八十九財一七五五七號函核定自九十二年一月一
    日起，將委託各直轄市、縣（市）政府所屬稅捐稽徵處代徵之營業稅，回歸由財
    政部各地區國稅局稽徵，是原告於九十二年六月十七日提起本件訴訟，即應以財
    政部臺灣省南區國稅局為被告，合先敘明。
二、「營業人左列進項稅額，不得扣抵銷項稅額：一、購進之貨物或勞務未依規定取
    得並保存第三十三條所列之憑證者。」「營業人以進項稅額扣抵銷項稅額者，應
    具有載明其名稱、地址及統一編號之左列憑證：一、購進貨物或勞務時，所取得
    載有營業稅額統一發票。」為行為時營業稅法第十九條第一項第一款及第三十三
    條第一款所明定。而「營業人雖有進貨事實，惟不依規定取得交易對象開立之進
    項憑證，而取得非交易對象開立之進項憑證，申報扣抵銷項稅額時，該項已申報
    扣抵之銷項營業稅額顯未依法繳納，仍應依行為時營業稅法第十九條第一項第一
    款規定，就其取得不得扣抵憑證扣抵銷項稅額部分，追補該項不得扣抵之銷項稅
    款。又我國現行加值型營業稅係就各個銷售階段之加值額分別予以課稅之多階段
    銷售稅，各銷售階段之營業人皆為營業稅之納稅義務人，故該非交易對象之人是
    否已按其開立發票之金額報繳營業稅額，並不影響本件營業人補繳營業稅之義務
    。」則經改制前行政法院八十七年七月份第一次庭長評事聯席會議決議在案。是
    財政部八十三年七月九日台財稅第八三一六０一三七一號函所釋示：「為符合司
    法院大法官會議釋字第三三七號解釋意旨，對於營業人取得非實際交易對象所開
    立之統一發票作為進項憑證申報扣抵銷項稅額之案件，應視情節，分別依下列原
    則處理：．．．（二）取得虛設行號以外其他非實際交易對象開立之憑證申報扣
    抵案件：‧‧‧２、有進貨事實者：．．．（２）至進貨人取得銷貨人以外之營
    業人所開立之發票申報扣抵，．．．．．．除依前項規定處以行為罰外，依營業
    稅法第十九條第一項第一款規定，應就其取得不得扣抵憑證扣抵銷項稅額部分，
    追補稅款。‧‧‧」等語，則屬上級機關為下級機關在執行職務時所為之解釋，
    性質上屬行政規則；而其內容係闡明法規之原意，核與我國現行營業稅係屬加值
    型營業稅之特性暨前述司法院釋字第三三七號解釋及改制前行政法院庭長評事聯
    席會議決議意旨相符，爰予援用。
三、本件原告因於八十七年十一月至十二月間購進電腦及周邊設備，涉嫌取得非實際
    交易對象禎隆公司所開立之統一發票，金額計四百七十五萬六千六百元，充作進
    項憑證並申報扣抵銷項稅額二十三萬七千八百三十元，經臺北市稅捐稽徵處通報
    原處分機關高雄縣稅捐稽徵處查明屬實，認原告違反行為時營業稅法第十九條第
    一項第一款規定，乃核定補徵原告已申報扣抵之進項稅額二十三萬七千八百三十
    元等情，已經兩造分別陳述在卷，並有營業稅核定稅額繳款書及復查決定書附原
    處分卷可稽，自堪認定。而原告提起本件訴訟，無非以原告確係以現金向禎隆公
    司人員購貨，並無被告所稱未依規定取得進項憑證情事，並原告代表人被移送違
    反稅捐稽徵法犯行部分，業經臺灣臺北地方法院檢察署八十九年度偵字第一三二
    三一號檢察官不起訴處分在案，故原處分是為違法等語，資為爭執。
四、經查：原告主張禎隆公司為其實際交易對象，無非以禎隆公司之送貨單、交貨付
    現之簽收貨款收據及臺灣臺北地方法院檢察署八十九年度偵字第一三二三一號檢
    察官不起訴處分書為其論據。然查：
（一）１、訴外人禎隆公司負責人段崇仁曾於八十八年六月四日在法務部調查局台北
      市調查處調查時陳稱：「張永康及偕同會計師黃士芳於八十七年十一月間，先
      交給我泓森公司之統一發票二十六張，金額一千一百七十七萬四千一百七十五
      元，作為禎隆公司之進項，並同時由黃士芳以禎隆公司之名義開出相同面額之
      發票給高工企業‧‧‧鴻懋科技公司‧‧‧等。由於前述禎隆公司銷項發票係
      由黃士芳開立，因此發票之金額及品名，我均不清楚。」「問：禎隆公司與前
      述高工企業等五家公司有無實際交易行為？答：沒有。」等語甚明，足見訴外
      人禎隆公司實際上應無出售系爭貨物與原告之事實。２、本件原告代表人雖主
      張，其係因參加電腦展，與一位自稱禎隆公司人員之許姓男子互相交換名片，
      事後該名許姓男子聯絡有一批貨願以較低之價格出售，但須以現金給付貨款，
      經聯絡看過貨物之樣品後即陸續成交，即原告係以當場交貨及交錢之方式進行
      交易，至於發票則是於交貨後數天，始經由郵寄方式取得禎隆公司之發票，而
      發票上所載日期則為實際交易日期等語（詳見八十八年十一月十五日法務部調
      查局台北市調查處調查筆錄及本院九十二年九月九日準備程序筆錄）；而就其
      付款現金之資金來源，原告曾委託邱鑄山會計師至原處分機關說明：「原告與
      禎隆公司交易之現金，係從銀行帳戶提領。」有該筆錄附原處分卷可按，然經
      原處分機關依原告之營利事業所得稅申報資料查得原告之銀行帳戶，而分別向
      富邦商業銀行鳳山分行及世華聯合商業銀行鳳山分行調查原告八十七年十一月
      一日至十二月三十一日即系爭發票所載交易期間，原告在該等銀行帳戶之存提
      情形；然於原告所主張之交易日期即貨款以現金給付之日期，該等帳戶並無提
      領相關金額之領款資料；而原告系爭買賣，每次交易金額均高達二十餘萬元，
      甚至有達六十萬元之情形，而觀上述二帳戶提領現金之金額，多屬數萬元之小
      額款項，是以系爭買賣每筆交易均達數十萬元之情況，原告卻以現金給付，不
      僅有違一般交易習慣（交易常態，若屬要求以現金交易者，亦均是以金融機關
      作為發票人之支票給付之），更與原告公司資金處理之型態有異；且原告原稱
      系爭款項係自銀行帳戶提領（詳如上述），嗣於本院言詞辯論期日，原告代表
      人又稱：以其公司規模，至少均有幾十萬元現金，放在保險櫃裡面，被告單純
      從銀行調查原告付款情形，有點強人所難等語，則關於系爭貨物，原告購貨之
      資金來源，究係全部來自銀行或有部分公司現有之款項，原告前後陳述不一，
      其真實性已非可遽採；且關於系爭原告向禎隆公司所購貨物之付款情形，依原
      告公司之日記帳，其是依發票所載日期記載應付帳款，並於數日或數週後再以
      現金沖銷應付帳款，有該日記帳影本附卷可稽；惟會計事項應按發生次序逐日
      登帳，而依上述原告日記帳記載之方式，其表現之意義，應為該筆款項於發票
      所載交易日並未給付現金，僅為應付帳款，而是至登載現金沖銷日始為現金之
      給付日期；而此情況實與原告代表人所稱當場交貨及交錢之交易及付款形式不
      合；至原告雖主張電子類產品，需經組裝測試才能確認貨品品質，故有時並非
      交貨當天即付款，碰到期末時，對於尚未付款進貨，其應付帳款應掛留帳上，
      等實際付款日再予沖銷云云，以說明其日記帳上之不合現金給付之記載方式，
      然此不僅已與上述會計事項應按發生次序逐日登帳之原則不符，亦與原告代表
      人於本院言詞辯論期日陳稱：貨品有瑕疵，辦理退貨，是在下次扣退還之款項
      等語之貨款支付方式歧異，是原告此一說明實難採取，而依原告公司之日記帳
      ，更難認系爭貨物係如原告主張以現金向禎隆公司所購買。查原告若如系爭發
      票所載之明細進行交易，則縱係以現金方式為之，當得提出相關而明確之資金
      來源及帳證資料佐證之，然原告上述關於其以現金給付系爭貨款之陳述，經前
      述調查相關證據結果，其主張實難採取；至原告提出之禎隆公司出具之送貨單
      及交貨付現之簽收貨款收據，乃上述禎隆公司負責人段崇仁所稱透過訴外人黃
      士芳等人為無實際交易而交付發票之交易模式，其所須配合開立之文件，是雖
      原告持有此送貨單及交貨付現之簽收貨款收據，亦難為有利於原告之認定，加
      以訴外人禎隆公司實際上確無出售系爭貨物予原告之情，是綜合上情，原告應
      知悉其購貨之實際交易對象並非禎隆公司；縱非明知，其對系爭貨物之出賣人
      並非禎隆公司一節，亦有應注意、能注意而不注意之過失，應堪認定。
（二）又按「刑事判決與行政處分，原可各自認定事實。」有改制前行政法院五十五
      年判字第二號判例可資參照。關於原告代表人因本件事實而涉犯稅捐稽徵法第
      四十一條犯行部分，雖經臺灣臺北地方法院檢察署檢察官以八十九年度偵字第
      一三二三一號不起訴處分書為不起訴處分在案，有該不起訴處分書影本附原處
      分卷可稽；然觀該不起訴處分書，係以「經查：．．．是被告等人辯稱係向禎
      隆公司之許先生或許世華購買貨物乙節，應屬有據。．．．另段崇仁之調查筆
      錄，亦僅供述禎隆公司並未出售貨物予被告五人，尚不能證明許世華並未出售
      貨物予被告五人。」等語，而認原告代表人違反稅捐稽徵法第四十一條之犯行
      罪嫌不足，應為不起訴處分；故此不起訴處分書亦認禎隆公司並非原告之實際
      交易對象。而依前開所述，未依規定取得之憑證，並不得申報扣抵銷項稅額，
      系爭發票既非原告之實際交易對象所開立之憑證，是原告取得此等發票即屬未
      依規定取得憑證，並不得持以申報扣抵銷項稅額，是原告持以申報扣抵，被告
      核定補徵原告業已申報扣抵之稅額，即屬有據；原告執此不起訴處分書，爭執
      補徵營業稅之處分係屬違法云云，自無可採。
五、綜上所述，原告之主張，並無可採。原告取得非實際交易對象禎隆公司開立之系
    爭發票據以申報扣抵銷項稅額，堪以認定。故被告對原告補徵營業稅二十三萬七
    千八百三十元，並無違誤，訴願決定予以維持，亦無不合。原告提起本件訴訟，
    求為撤銷，為無理由，應予駁回。
六、據上論結，本件原告之訴為無理由，依行政訴訟法第一百九十五條第一項後段、
    第九十八條第三項前段，判決如主文。
中      華      民      國    九十二    年      十      月      九      日
                              高雄高等行政法院第一庭
                                          審判長法官  陳光秀
                                          法      官  李協明
                                          法      官  楊惠欽
右為正本係照原本作成。
如不服本判決，應於判決送達後二十日內向本院提出上訴書狀，其未表明上訴理由者
，應於提起上訴後二十日內向本院提出上訴理由書（須按對造人數附繕本）；如於本
判決宣示或公告後送達前提起上訴者，應於判決送達後二十日內補提上訴理由書（須
附繕本）。未表明上訴理由者，逕以裁定駁回。
提起上訴應預繳送達用雙掛號郵票七份（每份三十四元）。
中      華      民      國    九十二    年      十      月      九      日
                                          法院書記官  藍亮仁


司法院資訊處製作；財團法人民間司法改革基金會備份。
